【裁判字號】    98,交聲,2118
【裁判日期】    990331
【裁判案由】    交管條例聲異
【裁判全文】
臺灣板橋地方法院交通事件裁定        98年度交聲字第2118號
原處分機關  交通部公路總局臺北區監理所板橋監理站
異  議  人
即受處分人  乙○○
上列異議人即受處分人因違反道路交通管理處罰條例案件，不服
原處分機關於中華民國98年7 月9 日所為之裁決處分（裁決書案
號：板監裁字第裁41-AEW841148號），聲明異議，本院裁定如下
：
    主  文
異議駁回。
    理  由
一、聲明異議意旨略以：異議人即受處分人乙○○於民國97年6
    月19日上午8 時40分許，騎乘車牌號碼5HR-938 號重型機車
    ，行經臺北市○○路○○路39巷之路口處時，因闖紅燈之違
    規事由，經臺北市政府警察局大安分局和平東路派出所（下
    稱原舉發機關）警員攔停，並製單舉發；惟異議人當時並無
    闖紅燈之違規行為，因而拒絕在違規通知單上簽名，警員當
    時僅告知異議人如拒絕簽收違規通知單，須直接至監理所繳
    罰單，但因異議人不解其意，故未至監理所辦理，事後亦未
    收到違規通知單，詎竟遭裁處最高額罰鍰，爰依法聲明異議
    云云。
二、按汽車（包括機器腳踏車）駕駛人，行經有燈光號誌管制之
    交岔路口闖紅燈者，處新臺幣（下同）1,800 元以上5,400
    元以下罰鍰，並記違規點數3 點，道路交通管理處罰條例第
    53條第1 項、第63條第1 項第3 款分別定有明文。次按行為
    人有違反道路交通管理處罰條例之情形者，應填製舉發違反
    道路交通管理事件通知單，並於被通知人欄予以勾記，其係
    當場舉發者，應填記駕駛人或行為人姓名、性別、出生年月
    日、地址、身分證統一編號及車主姓名、地址、車牌號碼、
    車輛種類；被查獲之駕駛人或行為人為受處分人時，應於填
    記通知單後將通知聯交付該駕駛人或行為人簽名或蓋章收受
    之；拒絕簽章者，仍應將通知聯交付該駕駛人或行為人收受
    ，並記明其事由及交付之時間；拒絕收受者，應告知其應到
    案時間及處所，並記明事由與告知事項，視為已收受，違反
    道路交通管理事件統一裁罰基準及處理細則第11條第1 項第
    1 款亦有明文。
三、經查：本件異議人即受處分人乙○○於97年6 月19日上午8
    時40分許，騎乘車牌號碼5HR-938 號重型機車，沿臺北市○
    ○路行駛，行至師大路與同路39巷之交岔路口處時，於該有
    燈光號誌管制之交岔路口闖紅燈，經原舉發機關警員攔停製
    單舉發等事實，有原舉發關警員所製發之北市警交字第AEW8
    41148 號舉發違反道路交通管理事件通知單1 紙（其上已註
    明異議人拒簽收，已告知應到案處所、日期之意旨）在卷可
    稽，並經證人即當場目睹異議人本件違規行為之原舉發機關
    警員甲○○於本院訊問時到庭結證明確（詳後述）。異議人
    雖辯稱：伊當時並無闖紅燈之違規行為，因而拒絕在違規通
    知單上簽名，警員當時僅告知伊如拒絕簽收違規通知單，須
    直接至監理所繳罰單，惟因伊不解其意，故未至監理所辦理
    ，事後亦未收到違規通知單，竟遭裁處最高額罰鍰云云；惟
    查，證人甲○○於本院訊問時，到庭結證略稱：本件異議人
    違規事由係伊當場目賭並舉發，當時伊騎乘機車沿師大路39
    巷由東往西方向行至師大路39巷與師大路丁字路口處時，因
    師大路39巷直行方向為紅燈，伊即在該路口處停等紅燈，待
    師大路39巷直行方向號誌已轉換為綠燈，師大路直行方向則
    轉換成紅燈時，伊準備右轉師大路，此時伊看到異議人騎乘
    機車沿師大路由南往北方向直行闖越紅燈通過上開路口，伊
    見狀即右轉師大路追異議人，直至師大路接近和平東路路口
    處前，才攔下異議人，伊確定異議人通過該路口時，師大路
    直行方向為紅燈，因伊在師大路39巷停等紅燈，師大路39巷
    前方燈號已轉換為綠燈，並有與伊同樣在停等紅燈之2 輛汽
    車均駛離後，伊才準備右轉師大路，而看見異議人沿師大路
    直行通過該路口，伊開單舉發異議人時，異議人拒絕簽收罰
    單，伊有告知異議人應到案之時間、地點接受裁決等語（見
    本院98年11月16日訊問筆錄第2 至第3 頁）；衡情證人甲○
    ○與異議人本素不相識，彼此間亦無怨隙，倘非異議人確有
    違規情事，實難想像證人甲○○竟會無中生有、任意羅織異
    議人闖越紅燈之違規事實；再執勤警員本其維護交通秩序、
    安全職責所為之舉發，原屬公務員依法行使公權力之行為，
    自應受到適法、正確之推定，而異議人復未能就執勤警員之
    舉發有何違誤之處，提出相關證據以供本院調查，本院亦查
    無其他證據足認警員有何違法取締之情事；從而，證人甲○
    ○上開證述情節，核與事證相符，應值採信，異議人空言辯
    稱其並無闖紅燈之違規行為云云，自無足採；又本件證人甲
    ○○攔停舉發異議人上開違規事由時，因異議人拒絕簽名、
    收受該違規通知單，證人甲○○乃告知異議人應到案之時間
    及處所，並將異議人拒絕簽收之事由及告知事項記載於該違
    規通知單上，此據證人甲○○證述明確（詳前述），並有前
    揭違規通知單上所記載之「拒簽收，已知應到案處所、日期
    」等文字可稽，依前揭違反道路交通管理事件統一裁罰基準
    及處理細則第11條第1 項第1 款之規定，視為異議人已收受
    該違規通知單；異議人辯稱證人甲○○僅告知須直接至監理
    所繳罰單、其未收受該違規通知單之合法送達云云，亦無可
    採。綜上所述，本件異議人騎乘機車行經有燈光號誌管制之
    交岔路口闖紅燈之違規行為，事證明確；原處分機關以異議
    人違反道路交通管理處罰條例第53條第1 項規定，裁處罰鍰
    4,500 元，並依同條例第63條第1 項第3 款（裁決書漏載第
    3 款）規定，記違規點數3 點，核無不當；本件異議人之異
    議為無理由，應予駁回。
據上論斷，應依道路交通案件處理辦法第19條規定，裁定如主文
。
中    華    民    國    99    年    3     月    31    日
                    交通法庭  法  官  劉景宜
以上正本證明與原本無異。
如不服本裁定，得自收受送達之日起5 日內向本院提出抗告狀。
                              書記官  謝秀青
中    華    民    國    99    年    4     月    8     日

司法院資訊處製作；財團法人民間司法改革基金會備份。
